【裁判字號】    97,交訴,6
【裁判日期】    970331
【裁判案由】    公共危險等
【裁判全文】
臺灣板橋地方法院刑事判決               97年度交訴字第6號
公  訴  人  臺灣板橋地方法院檢察署檢察官
被      告  乙○○
選任辯護人  韓邦財  律師
            魏釷沛  律師
上列被告因公共危險等案件，經檢察官提起公訴（96年度偵字第
16422 、24278號），本院判決如下：
    主  文
乙○○因過失致人於死，處有期徒刑壹年。又駕駛動力交通工具
肇事，致人死亡而逃逸，處有期徒刑壹年。應執行有期徒刑壹年
拾月。
    事  實
一、乙○○考領有合法普通小型車駕駛執照，於民國96年5 月23
    日下午4 時6 分許，駕駛車號3497-HG 號自小客貨車（即休
    旅車），沿臺北縣蘆洲市○○○道右轉臺北縣蘆洲市○○○
    路○ 段行駛，行經臺北縣蘆洲市○○○路○ 段103 之3 號「
    方程式汽車美容」前，本應注意汽車超車時，應與前車左側
    保持半公尺以上之安全間隔，而依當時天候晴，日間有自然
    光線，柏油路面乾燥無缺陷、無障礙物、視距良好，依其智
    識、能力並無不能注意之情事，適有張楊素嬌騎乘車號EGM-
    872 號輕型機車行駛於其左前方（由臺北縣蘆洲市○○○路
    328 巷駛出），竟疏未保持安全間隔，即貿然由張楊素嬌所
    騎上開機車之右方超車，乙○○所駕上開自小客貨車之左側
    車身遂擦撞張楊素嬌所騎上開機車之右後方，致張楊素嬌失
    控，連人帶車搖晃偏離駛向對向車道，嗣丁○（另經不起訴
    處分確定）駕駛車號6881-RJ 號自小客車沿臺北縣蘆洲市○○○路○ 段對向車道依規定行駛而至，因閃煞不及，張楊素
    嬌所騎上開機車之車頭遂撞擊丁○所駕上開自小客車之車頭
    ，張楊素嬌因而受有體腔外傷出血，導致出血性休克，送醫
    急救後，仍於同日下午6 時18分許傷重不治死亡。詎乙○○
    於肇事後，竟未立即採取救護或其他任何必要之措施，旋即
    加速駛離現場。嗣經警方依據丁○及路人所記下之肇事車輛
    車號，始循線查獲乙○○。
二、案經張楊素嬌之子丙○○訴由臺北縣政府警察局蘆洲分局報
    請暨臺灣板橋地方法院檢察署檢察官自動檢舉偵查起訴。
    理  由
壹、證據能力部分：
    按被告以外之人於偵查中向檢察官所為之陳述，除顯有不可
    信之情況者外，得為證據，刑事訴訟法第159 條之1 定有明
    文。查證人丁○、甲○○於偵查中所為之陳述，業經具結，
    且無顯不可信之情形，自得為證據。
貳、實體部分：
一、訊據被告乙○○矢口否認有何過失致人於死及肇事逃逸之犯
    行，辯稱：伊當時由臺北縣蘆洲市○○○道右轉到永安南路
    2 段後，發現被害人張楊素嬌由左後方要超車，被害人張楊
    素嬌在超車時就騎進對向車道，之後就跟對向車道的車子撞
    在一起，伊並沒有跟被害人張楊素嬌的機車發生擦撞，且因
    伊認為本件車禍與伊無關，才會加速駕車離開現場云云。
二、經查：
  (一)被害人張楊素嬌確有於前揭時地，騎乘車號EGM-872 號輕型
    機車，因逆向駛入對向車道，而與對向車道內證人丁○所駕
    駛之車號6881-RJ 號發生對撞之事實，有道路交通事故調查
    報告表、道路交通事故調查報告表(一)、(二)各1 紙、現場照片
    19張、監視器翻拍照片1 張附卷可稽；被告雖一再辯稱被害
    人張楊素嬌係超車時駛入對向車道而與對向車道之來車發生
    撞擊，其並未與被害人張楊素嬌所騎之機車發生擦撞云云，
    惟證人甲○○於偵查中具結證稱：我記得黑色休旅車（指被
    告車輛）從堤防邊轉進來走永安南路，然後清潔工所騎的機
    車（指被害人機車）是與黑色休旅車同向，黑色休旅車是從
    機車右方要超車，機車是靠近內車道，後來黑色休旅車左前
    方撞到機車的右後方；當時我剛好人坐在辦公室，看著外面
    ，機車被撞之後，清潔工就飛出去撞到對向的車子，我當時
    站的位置離車禍現場大概10公尺左右，我看得很清楚等語（
    見偵查卷第159 、160 頁），其於本院審理中亦具結證稱：
    我當時坐在方程式汽車美容外面，聽到有碰一聲，看到一臺
    黑色休旅車撞到騎機車的清潔婦人，撞到機車的右後方，之
    後清潔婦人就飛到對向車道，對向車道來一臺黑色轎車，黑
    色轎車有先停下來，機車就撞上去，我說的飛到對向車道是
    指人帶著機車往對向車道一起撞過去，機車騎士有飛起來，
    但是沒有飛得很高；我看到黑色休旅車的左邊前段駕駛座到
    車頭這一段撞到機車的右後方；我聽到碰的一聲很大聲，是
    發生碰撞的聲音，是在機車撞到對向的黑色轎車之前；我當
    時是坐在店門口，面朝著路口黃網線的方向，所以車子過來
    的時候，是從我的斜前方過來，我可以斜斜的看見二臺車確
    實有擦撞到，對我而言，機車並不會被休旅車擋到等語（見
    本院97年3 月20日審判筆錄第10、11頁），是證人甲○○自
    始至終均一致證稱被告所駕上開自小客貨車確有與被害人張
    楊素嬌所騎上開機車發生擦撞，且係被告所駕上開自小客貨
    車之左前方撞擊被害人張楊素嬌所騎上開機車之右後方；另
    證人戊○○於本院審理中亦具結證稱：我當時站在光陽機車
    店門口，看到一臺機車從永安南路328 巷行駛出來，上面的
    騎士是清潔隊員，之後就看到休旅車從堤防那邊轉進來，二
    臺車就變成同向，當時機車是在汽車的左邊，後來機車就搖
    晃不定往左偏，騎到逆向車道，之後我就聽到碰一聲，當時
    因為有車子阻擋，所以我沒有看到擦撞的情況，之後我才跑
    過去看，看到機車是逆向跟汽車對撞，上面的騎士倒地不起
    ，我並不能確定機車跟休旅車有無發生碰撞；機車在還沒有
    搖晃不定前，並沒有騎到逆向車道，發生車禍之前，我看到
    騎士的機車上有放一把掃把，掃把是綁在右後方直立著，柄
    在下面，不是像偵查卷第111 頁上方照片那樣，而是整個像
    插旗子一樣插直的；機車從我的店門口經過，我就跟著它一
    直看過去，機車跟黑色休旅車幾乎是同時到達分向線的地方
    ，交會之後，機車就開始搖晃不定往左偏；在我目擊機車搖
    晃的過程中，機車騎士沒有倒地，騎士還一直在機車上，撞
    到對向的車子後，我跑過去看，她的腳還在座墊上，人躺在
    地上，機車跟汽車卡在一起等語（見本院97年3 月20日審判
    筆錄第12至14頁），證人丁○於偵查中具結證稱：我沒有看
    到摩托車是否有超車的情形，摩托車跟汽車（指被告車輛）
    算是並行，但摩托車比汽車還超前一點（見偵查卷第149 頁
    ），其於本院審理中亦具結證稱：我沒有看到機車跟黑色休
    旅車擦撞的位置，但因為當時機車是在直行，一瞬間突然往
    我這邊衝過來，一定是有外力撞擊等語（見本院97年3 月20
    日審判筆錄第6 頁），互核渠等之證述情節均大致相符，輔
    以證人甲○○、丁○、戊○○與被告及被害人張楊素嬌均不
    相識，其間亦無何特殊之情誼或仇隙，證人甲○○、丁○、
    戊○○當無故意偏袒其中一方之可能，是證人甲○○、丁○
    、戊○○之證言應屬可信。因之，證人戊○○、丁○雖均未
    目擊被告所駕上開自小客貨車確有被害人張楊素嬌所騎機車
    發生擦撞，惟由渠等所見被害人張楊素嬌所騎上開機車在與
    被告所駕上開自小客貨車開始並行後，突然失控偏駛向對向
    車道，在此之前，被害人張楊素嬌並無任何打滑或行車不穩
    之情形，益徵證人甲○○所述被告所駕上開自小客貨車之左
    前方確有擦撞被害人張楊素嬌所騎上開機車右後方一節為真
    。再者，被害人張楊素嬌在失控偏離駛向對向車道前，並未
    行駛於對向車道上一節，已經證人甲○○、戊○○、丁○證
    述明確，輔以被告於本院審理中陳稱：被害人從左後方超我
    車時，當時我已經是直行了，他在超我車子的時候就是逆向
    ，當時我有看到對向那邊有車子過來，因為那邊是綠燈，他
    的車速蠻快的，被害人超過我車子後約一個車身與對向車子
    發生擦撞，被害人當時車速比我快等語，衡情，倘如被告所
    言，被害人張楊素嬌係為超車而行駛入對向車道，則被害人
    張楊素嬌既已超越被告車輛約一個車身，在對向車道之號誌
    為綠燈且有來車，被害人張楊素嬌之車速並較被告車速為快
    之情形下，被害人張楊素嬌在超越被告車輛後，理應會立即
    駛回原來車道為是，豈有仍繼續行駛於對向車道之理，是被
    告所辯，非但與證人甲○○、丁○、戊○○所言不符，更係
    與常情有違，委無可採。因之，被告所駕上開自小客貨車確
    有擦撞被害人張楊素嬌所騎上開機車一節，應可認定。
  (二)又證人甲○○於偵查中證稱：黑色休旅車是從機車右方要超
    車（見偵查卷第159 頁），其於本院審理中亦證稱：發生車
    禍前休旅車的速度應該是算快，黑色休旅車與機車發生擦撞
    的位置就在我們店的正前方（見本院97年3 月20日審判筆錄
    第9 、10頁），證人戊○○於本院審理中亦證稱：我當時站
    在店門口，看到一臺機車從永安南路328 巷行駛出來，之後
    就看到修旅車從堤防那邊轉進來，二臺車變成同向；休旅車
    已經行駛過來方程式美容這邊，機車才開始搖搖晃晃，已經
    進入有劃雙黃線的路段；休旅車右轉時車速算中上等語（見
    本院97年3 月20日審判筆錄第12至14頁），足見被告當時之
    行車速度絕非如其所言僅有20餘公里而已，且車速非慢，輔
    以被害人張楊素嬌於案發當時係年滿47歲之中年婦女，並係
    騎乘輕型機車，衡情，被害人張楊素嬌騎車之速度應不快，
    足徵證人甲○○於偵查中證稱當時係被告欲由被害人張楊素
    嬌之右方超車一節為可信。
  (三)按汽車超車時，應顯示左方向燈並於前車左側保持半公尺以
    上之間隔超過，行至安全距離後，再顯示右方向燈駛入原行
    路線，道路交通安全規則第101 條第1 項第5 款定有明文，
    被告既考領有合法之普通小型車駕駛執照，對於上開規定自
    應知之甚詳，並應確實遵守，而依當時天候晴，日間有自然
    光線，柏油路面乾燥無缺陷、無障礙物、視距良好，有道路
    交通事故調查報告表(一)、(二)各1 紙在卷可稽，並無不能注意
    之情事，被告行經肇事路段超車時，竟疏未與被害人張楊素
    嬌所騎之機車保持安全間隔，且自右側超車，致左前車身擦
    撞被害人張楊素嬌所騎機車之右後方，並導致被害人張楊素
    嬌失控駛入對向車道，而與對向車道內依規定行駛之由證人
    丁○所駕駛之自小客車發生對撞死亡，被告之駕駛行為具有
    過失，至為灼然。又由證人甲○○、丁○、戊○○於本院審
    理中所述，被告所駕上開自小客貨車與被害人張楊素嬌所騎
    上開機車發生擦撞之地點並非係在路口黃網區內，而係在已
    經通過路口一小段，二車均屬已經直行之「方程式汽車美容
    」前，此等路段當無所謂幹線道車及支線道車之分別，是公
    訴人認被害人張楊素嬌之駕駛行為亦有支線道車未讓幹線道
    車先行之疏失一節，容有未洽。又被害人張楊素嬌因此交通
    事故，受有體腔外傷出血，導致出血性休克，送醫急救後，
    仍於96年5 月23日下午6 時18分許傷重不治死亡一情，復經
    檢察官督同法醫師相驗屬實，製有勘驗筆錄、相驗屍體證明
    書、驗斷書及相驗照片等件在卷可稽，是被告之上開過失行
    為與被害人張楊素嬌之死亡結果間具有相當因果關係，亦可
    認定。事證明確，被告過失致人於死部分之犯行，已堪認定
    。
  (四)再者，以本件交通事故係被告所駕上開自小客貨車駕駛座方
    向之車身擦撞到左前方被害人張楊素嬌所騎機車之右後方，
    已如前述，衡情，被告當無不知其有擦撞被害人張楊素嬌之
    理，再參酌證人甲○○於本院審理中證稱：我當時坐在公司
    外面，聽到有碰一聲，看到一臺黑色休旅車撞到騎機車的清
    潔婦人，撞到機車的右後方，當時黑色休旅車有煞一下車，
    之後就加速逃逸（見本院97年3 月20日審判筆錄第8 、9 頁
    ），證人戊○○於本院審理中亦證稱：機車搖晃之後，我看
    到休旅車完全停下來，之後就猛加油門加速離開現場，他的
    加油聲很大，我想很多人都有聽到（見本院97年3 月20日審
    判筆錄第15頁），證人丁○於偵查中亦證稱：黑色休旅車與
    機車發生擦撞後，他有先放慢速度，然後再加速離開等語（
    見偵查卷第148 頁），是由被告在擦撞被害人張楊素嬌所騎
    機車後先減速再加速逃離現場之舉動，更可見被告確知其已
    肇事，輔以被害人張楊素嬌所騎上開機車在遭被告所駕上開
    自小客貨車擦撞後，旋即失控駛入對向車道與證人丁○所駕
    上開自小客車發生對撞，並卡在證人丁○所駕上開自小客車
    車頭下，顯見撞擊力道甚大，被告當知被害人張楊素嬌必定
    因此受有重傷無疑，是被告肇事逃逸部分之犯行，亦堪認定
    。
  (五)至辯護人雖另聲請傳訊警員到庭說明在被告所駕上開自小客
    貨車上所發現四道擦痕之高度，惟本件交通事故因事發突然
    ，證人甲○○僅能確定係被告所駕上開自小客貨車之左前方
    擦撞到被害人張楊素嬌所騎上開機車之右後方，至於確實之
    擦撞位置，證人甲○○並無法確認，是在無法確認被害人張
    楊素嬌所騎上開機車究係何部位遭擦撞之情形下，比對被告
    所駕上開自小客貨車上擦痕之高度，並無意義，是辯護人此
    部分之聲請，委無必要，爰不予傳訊，附此敘明。
三、核被告乙○○所為，係犯刑法第276 條第1 項之過失致人於
    死罪及同法第185 條之4 駕駛動力交通工具肇事致人死亡而
    逃逸罪。爰審酌被告參與道路交通，自應確實遵守交通規則
    以維護自身及其他用路人之安全，竟因疏未注意保持安全間
    隔貿然超車肇生本件道路交通事故，並致被害人張楊素嬌死
    亡，造成被害人家屬無可彌補之創痛，且肇事後未思即時救
    助傷患，反而駕車逃逸，意圖逃避責任，陷被害人於求援無
    著及求償無門之危險，犯後並一再否認犯行，飾圖卸責，迄
    今亦未與被害人家屬達成和解，態度不佳，及其素行、智識
    程度等一切情狀，分別量處如主文所示之刑，並定其應執行
    刑，以資懲儆。
據上論斷，應依刑事訴訟法第299 條第1 項前段，刑法第185 條
之4 、第276 條第1 項、第51條第5 款，刑法施行法第1 條之1
，判決如主文。
本案經檢察官陳佳宏到庭執行職務。
中    華    民    國    97    年    3     月    31    日
                    交通法庭  審判長法  官    白光華
                                    法  官    楊志雄
                                    法  官    曾淑娟
如不服本判決應於送達後10日內向本院提出上訴狀
上列正本證明與原本無異。
                                    書記官    謝雪紅
中    華    民    國    97    年    4     月    1     日
附錄本案論罪科刑法條全文：
中華民國刑法第185條之4
駕駛動力交通工具肇事，致人死傷而逃逸者，處6 月以上5 年以
下有期徒刑。
中華民國刑法第276條：
因過失致人於死者，處2 年以下有期徒刑、拘役或2 千元以下罰
金。
從事業務之人，因業務上之過失犯前項之罪者，處5 年以下有期
徒刑或拘役，得併科3 千元以下罰金。


司法院資訊處製作；財團法人民間司法改革基金會備份。
